臺灣高等法院花蓮分院刑事判決　　　　　　　　　　九十一年度交上易字第二三號
　　上　訴　人　臺灣花蓮地方法院檢察署檢察官
　　被　　　告　甲○○
　　選任辯護人　曾泰源律師
右上訴人即被告因過失致死案件，不服臺灣花蓮地方法院九十一年度交易字第一二五
號中華民國九十一年五月二十八日第一審判決（起訴案號：臺灣花蓮地方法院檢察署
九十年度偵字第一八九四號），提起上訴，本院判決如左：
    主  文
原判決撤銷。
甲○○因過失致人於死，處有期徒刑陸月，如易科罰金以參佰元折算壹日。
    事  實
一、甲○○無駕駛執照，竟於民國（下同）九十年四月二十九日中午十二時三十五分
    許，駕駛車牌號碼Ｖ三─七一二三號自用小客車，沿花蓮市○○路由西往東方向
    行駛。於行經和平路與中華路交岔路口處，欲左轉至中華路時，原應注意車前狀
    況，並隨時採取必要之安全措施，以防止發生危險事故，而依當時天候晴、光線
    充足、路面乾燥、無缺陷、無障礙物、視距良好，又無不能注意之情事，竟疏於
    注意；適陳千枝由西往東徒步穿越花蓮市○○路，亦疏未注意應行走於行人穿越
    道，而於距行人穿越道約三公尺處穿越道路，遂不慎人車相撞。陳千枝因受撞及
    後而倒地，致其因頭部外傷受有顱內出血，經送醫後於同年月三十日十六時十三
    分許不治死亡。
二、案經陳千枝子乙○○告訴暨花蓮縣警察局花蓮分局報請臺灣花蓮地方法院檢察署
    檢察官相驗後自動檢舉偵查起訴。
    理  由
一、訊之被告甲○○固坦承其無照駕車而與被害人陳千枝發生車禍，然矢口否認有何
    過失犯行；辯稱：伊開車有注意車前狀況，陳千枝未走在斑馬線上，突然由伊駕
    駛座旁衝出來，趴在引擎蓋上，並未撞到陳千枝，後來伊停車陳千枝才滑到地上
    云云。然查：被告駕駛之車牌號碼Ｖ三─七一二三號自用小客車左引擎蓋上有凹
    陷，業據證人即到場處理之花蓮縣警察局花蓮分局中正派出所警員金漢文到庭證
    述明確，並有車輛車損照片四張附卷可參，堪認該車輛凹陷處確係被告車輛撞及
    被害人後，被害人趴在左側引擎蓋後所遺留之痕跡。而被害人陳千枝係因本件車
    禍致顱內出血，傷重不治死亡，亦經檢察官督同檢驗員到場相驗屬實，製有驗斷
    書、相驗屍體證明書、勘驗筆錄各一份及相驗照片六幀在卷可稽。審之被害人陳
    千枝之受損部位大都集中在右側，其中右乳突部呈紫甘色、右臀部外上部乙處瘀
    血痕、右肩部乙處皮下出血痕、右膝前部乙處皮下出血痕、而後腦部右側乙處腫
    塊，為致命傷。是被害人自西往東穿越道路時，被告屬其右側之來車，故被害人
    身上之撞擊點應屬右側，此核與被害人之傷勢相符，故被告駕車與被害人相撞等
    情，應堪認定。此外並有道路交通事故調查報告表二份、現場草圖一份、現場照
    片四幀、花蓮縣警察局舉發違反道路交通管理事件通知單附卷足稽。
二、按駕駛人應注意車前狀況並隨時採取必要之安全措施，道路交通安全規則第九十
    四條第三項定有明文。本件車禍發生後，在被告車輛左後輪處遺有被害人之皮包
    ，此亦據證人張文仕於警訊中證述明確，並有道路交通事故調查報告表附卷可參
    （詳九十年相字第一五五號卷第四一頁），堪認該皮包所遺留之位置應係被告車
    輛與被害人兩者撞擊處。該處距離行人穿越道北端約六點一公尺，離行人穿越道
    南端尚有三公尺之差距，堪認被害人並非行走於行人穿越道上。次依道路交通事
    故調查報告表所示，被告之肇事後車頭距離行人穿越道北端為三點七公尺，而該
  路口之行人穿越道寬為三公尺，此經證人金漢文到庭證述在卷，並有告訴人乙○
    ○所提出之照片四幀足憑。足認被告所駕車輛與被害人相撞後，被告停車之位置
    雖已近行人穿越道，然被害人係因遭撞擊而趴在該車引擎蓋後倒地，其倒地之位
    置始在行人穿越道上，故堪認本件被害人亦疏未注意應行走行人穿越道穿越馬路
    ，附此敘明。雖被告對此一再辯稱係被害人撞上伊，且被害人未行走於行人穿越
    道，而認其並無任何過失云云，然上揭駕駛人應注意車前狀況之規定，係督促駕
    駛人應隨時注意行車之安全，尤其被告正通過有行車管制號誌交叉路口之路段，
    且該處有行人穿越道，常有行人穿越，縱使被害人未正確行走於行人穿越道，然
    其行走之位置距行人穿越道南端僅約三公尺，被告非無法注意；且其行經該種路
    段即負有較高之注意義務，被告駕車自應注意上開規定。況依卷附之現場照片及
    道路交通事故調查報告表所示，當時天候晴、光線充足、路面乾燥、無缺陷、無
    障礙物、視距良好，又無不能注意之情事，竟疏未注意以致肇事，使被害人身亡
    ，衡情顯有過失。本件車禍經送臺灣省花東區車輛行車事故鑑定委員會初議、臺
    灣省車輛事故覆議鑑定委員會覆議，亦同此認定，有該鑑定委員會九十年六月十
    八日花鑑字第九○○三○九號函及所檢附鑑定意見書、該覆議鑑定委員會九十年
    十二月四日府覆議字第九○二二七五號函附卷可參。雖被害人橫越馬路時未行走
    於行人穿越道亦與有過失，但並不能因此免除被告過失致死罪責。又被害人確因
    本件車禍死亡，已詳如前述，則被告之過失犯行與被害人之死亡間，顯有相當因
    果關係。本件事證明確，被告犯行洵堪認定，應予依法論科。
三、核被告所為，係犯刑法第二百七十六條第一項之過失致人於死罪。被告無駕駛執
    照而駕車肇事，致人死亡，應依道路交通管理處罰條例第八十六條第一項規定，
    加重其刑。另本件車禍雖係被告報案，然證人金漢文到庭證稱：伊到現場處理時
    ，被告並未說與被害人發生車禍，她說被害人昏倒在前面，係回派出所看車輛引
    擎蓋有凹陷，被告才說被害人趴在車輛引擎蓋後倒地等語；故被告報案後未坦承
    肇事接受裁判，尚不符合自首之規定，併予敘明。原審對被告論罪科刑，固非無
    見；惟被告未領有駕駛執照卻仍駕車，肇事後又曾向警員謊稱有駕駛執照，其欲
    脫免罪責甚明，且其犯罪後歷經偵審均未坦承過失犯行，實難認其無再犯之虞，
    原審為緩刑之宣告，尚有未洽。檢察官上訴意旨謂原審宣告緩刑不當，為有理由
    ，應予撤銷改判。爰審酌被告駕車行經有管制號誌之交岔路口，未提高警覺，注
    意有無行人通行，致被害人身亡，實有苛責之處，且其犯罪後並未坦承過失犯行
    ；及其前已先行給付強制責任保險金予告訴人范哲明等，又曾先行給付四十萬元
    予告訴人（嗣因告訴人以其已提出附帶民事訴訟，而將該賠償金退回），且在本
    院辯論終結後函寄八十萬元之臺灣銀行支票予告訴人，顯見被告仍有誠意賠償被
    害人家屬所受之損害，僅因其經濟狀況不佳，而未能達成民事和解；本件被害人
    就車禍之發生亦有過失等一切情狀，量處如主文第二項所示之刑，並諭知易科罰
    金之折算標準。
據上論斷，應依刑事訴訟法第三百六十九條第一項前段、第三百六十四條、第二百九
十九條第一項前段，道路交通管理處罰條例第八十六條第一項，刑法第二百七十六條
第一項、第四十一條第一項前段，罰金罰鍰提高標準條例第一條前段、第二條，判決
如主文。
本案經檢察官翟光軍到庭執行職務。
中      華      民      國    九十一    年      八      月    二十六    日
                                    審判長法官  吳  鴻  章
                                        法官  黃  永  祥
                                          法官  林  德  盛
右正本證明與原本無異。
本件不得上訴。
                                        書記官  劉  夢  蕾
中      華      民      國    九十一    年      八      月    二十六    日
刑法第二百七十六條：
因過失致人於死者，處二年以下有期徒刑、拘役或二千元以下罰金。
從事業務之人，因業務上之過失犯前項之罪者，處五年以下有期徒刑或拘役，得併科
三千元以下罰金。
